臺灣嘉義地方法院民事判決
110年度嘉簡字第334號
原      告  賴麗今即賴素英

訴訟代理人  陳昭綺  
被      告  盧佳慧  
訴訟代理人  胡舒凱  
上列當事人間確認本票債權不存在事件，本院於民國110年10月1
3日言詞辯論終結，判決如下：
　　主  文
確認本院110年度司票字第494號民事裁定所載如附表所示本票，
被告對原告的本票債權請求權及利息請求權均不存在。
訴訟費用新臺幣15,355元由被告負擔。
　　事實及理由
壹、程序部分：
一、按不變更訴訟標的，而補充或更正事實上或法律上之陳述者
    ，非為訴之變更或追加；民事訴訟法第256條定有明文。本
    件原告起訴時，原聲明為確認裁定（即本院110年度司票字
    第494號民事裁定（下稱系爭本票裁定）如附表編號1本票（
    下稱系爭本票），被告對原告的債權不存在（本院卷第6頁
    ）。嗣於民國110年10月13日當庭更正為確認系爭本票裁定
    所載之系爭本票，被告對原告的本票債權請求權及利息請求
    權均不存在（本院卷第56、67頁）。經核原告所為更正，並
    未變更訴訟標的，而係更正事實上或法律上之陳述，非為訴
    之變更追加，先予敘明。
二、次按確認法律關係之訴，非原告有即受確認判決之法律上利
    益者，不得提起之，民事訴訟法第247條第1項前段定有明文
    。所謂即受確認判決之法律上利益，係指法律關係之存否不
    明確，原告主觀上認其在法律上之地位有不安之狀態存在，
    且此種不安之狀態，能以確認判決將之除去者而言。原告主
    張被告因持有原告所簽發之系爭本票，而請求本院核發系爭
    本票裁定，惟系爭本票請求權已罹於3年時效，因被告對原
    告主張有系爭本票債權存在，堪認兩造間就系爭本票債權請
    求權存在歸屬與否已發生爭執，故原告提起本件確認本票債
    權請求權不存在訴訟，具有確認利益，程序並無不合。
貳、實體部分　　　　
一、原告主張：系爭本票請求權已罹於3年時效，被告不能再執
    系爭本票為請求。並聲明：確認本院110年度司票字第494號
    民事裁定所載如附表所示本票，被告對原告之本票債權請求
    權及利息請求權不存在。
二、被告則以：被告訴訟代理人以前是訴外人陳吉祥的員工，陳
    吉祥缺錢時被告訴訟代理人幫他介紹金主，且所借款項也匯
    入陳吉祥指定的帳戶了，當時陳吉祥拿系爭本票給被告訴訟
    代理人做擔保，被告訴訟代理人要求陳吉祥把系爭本票拿回
    去給原告簽名，要原告也當保證人，而陳吉祥再拿系爭本票
    給被告訴訟代理人時上面已經有原告的簽名，被告訴訟代理
    人也在系爭本票上簽名捺印。被告訴訟代理人並不知道本票
    有3年之時效規定，被告訴訟代理人只是出面幫陳吉祥借錢
    等語。並聲明：原告之訴駁回。
三、本院之判斷：
　㈠按票據上之權利，對匯票承兌人及本票發票人，自到期日起
    算；見票即付之本票，自發票日起算；3年間不行使，因時
    效而消滅，票據法第22條第1項定有明文。又消滅時效完成
    後，債務人即取得拒絕給付之抗辯權，債權本身雖未消滅，
    但於債務人對債權人行使時效抗辯後，債權人之請求權即歸
    於消滅（最高法院97年度台上字第748號裁定參照）。
　㈡經查，系爭本票未記載到期日，依前開規定自發票日起算，
    而系爭本票之發票日為105年9月6日，倘持票人不行使權利
    ，自到期日起算3年至108年9月5日止屆滿時，其請求權將因
    時效而消滅，然被告遲至消滅時效完成後之110年4月21日，
    始持系爭本票向本院聲請裁定准予強制執行，此有被告聲請
    裁定本票強制執行狀上本院收文章可稽，顯已逾上開3年時
    效之規定，復未主張有無任何中斷或不完成之事由，基此，
    應認被告所持如附表所示本票之票據上請求權已罹於消滅時
    效，原告主張時效屆至，應屬可採，則被告對原告就系爭本
    票債權之請求權即不存在。被告所持系爭本票之請求權時效
    已消滅，有如上述，從屬於系爭本票請求權所生之利息請求
    權，亦隨同而時效消滅。
  ㈢綜上所述，原告訴請確認本院110年度司票字第494號民事裁
    定所載如附表所示本票，被告對原告的本票債權請求權及利
    息請求權均不存在，為有理由，應予准許。
四、本件事證已臻明確，兩造其餘攻防，以及被告聲請傳喚證人
    陳吉祥部分，核與判決結果不生影響，爰不一一論述，併此
    敘明。
五、訴訟費用負擔之依據：民事訴訟法第78條，並依職權確定訴
    訟費用額為15,355元（第一審裁判費），應由被告負擔。
中　　華　　民　　國　　110 　年　　10　　月　　27　　日
                  臺灣嘉義地方法院嘉義簡易庭
                                  法　官　周欣怡
以上正本係照原本作成。
如對本判決上訴，須於判決送達後20日內向本庭（嘉義市文化路
308之1號）提出上訴狀（均須按他造當事人之人數附繕本）。如
委任律師提起上訴者，應一併繳納上訴審裁判費。
中　　華　　民　　國　　110 　年　　10　　月　　27　　日
                        　　　　　書記官　葉芳如
附表：
發票日 （民國） 票面金額 （新臺幣） 到期日 （民國） 利息起算日（提示日） 備註 105年9月6日 1,450,000元 未記載 105年9月25日 即本院110年度司票字第494號民事裁定之本票